臺灣高雄地方法院行政訴訟判決
110年度交字第310號
原      告  林清文  

被      告  高雄市政府交通局

代  表  人  張淑娟  
訴訟代理人  蘇健義  
上列當事人間交通裁決事件，原告不服被告民國110 年6 月17日
高市交裁字第32-ZEA295158號裁決，提起行政訴訟，本院判決如
下：
    主  文
原告之訴駁回。
訴訟費用新臺幣參佰元由原告負擔。
    事實及理由
一、程序事項：本件為交通裁決事件，依兩造所述各節及卷內資
    料所示，本件事證已臻明確，本院認無經言詞辯論之必要，
    爰依行政訴訟法第237 條之7 之規定，不經言詞辯論而為判
    決。
二、事實概要：原告於民國110 年2 月13日16時40分許駕駛車牌
  &0000; 號碼0000-00 號自用小客車（下稱系爭車輛），在國
    道1 號
　　南向367.1 公里處（下稱系爭違規地點），因有「行駛高速
    公路未依規定變換車道（變換車道未依規定全程使用方向燈
    ）」之違規行為，經民眾檢舉，由內政部警政署國道公路警
    察局第五公路警察大隊（下稱舉發機關）員警填掣國道警交
    字第ZEA000000 號舉發違反道路交通管理事件通知單（下稱
    舉發通知單）逕行舉發。嗣原告於應到案日期前之110 年4 
    月12日向被告陳述不服，經被告函詢舉發機關後，認原告確
    有上揭違規行為，乃依道路交通管理處罰條例（下稱處罰條
    例）第33條第1 項第4 款、第63條第1 項第1 款規定，於11
    0 年6 月17日開立高市交裁字第32-ZEA295158號裁決書（下
    稱原處分），裁處原告「罰鍰新臺幣（下同）3,000 元，並
    記違規點數1 點（罰鍰已繳納）」。原告不服，遂提起行政
    訴訟。
三、原告主張：系爭違規地點位於出口匝道分流處，為外側減速
    車道之增設車道起點，而原告駕駛系爭車輛通過系爭違規地
    點至完全匯出進入增設車道之過程，皆沿道路邊線内緣以適
    宜速度直線行駛，並未發生左右轉等方向改變情事，非屬一
    般變換車道之行為，故無需使用方向燈警示後方車輛；又伊
    於系爭違規地點匯出進入增設車道之駕駛行為，對於行駛於
    原車道後方之車輛而言，前車駛離原車道當然不會產生任何
    安全危害，亦不會影響後方用路人之判斷而危害後方車輛行
    車安全，故原告之駕駛行為並非需處罰之危險駕駛態樣，亦
    未違反道路交通安全規則第91條之立法目的，故無加以裁罰
    的必要性，被告予以裁處，於法有違等語，並聲明：原處分
    撤銷。
四、被告則以：依道路交通安全規則（下稱道安規則）第91條第
    1 項第6 款、第98條第1 項第4 款、第6 款、第102 條第1 
    項第3 款規定及高速公路及快速公路交通管制規則（下稱管
    制規則）第11條規定可知，「由同向兩車道進入一車道」與
    「變換車道」之義務尚可同時遵守，並未形成義務相互衝突
    之情形，因此「由同向兩車道進入一車道時」，如未跨越車
    道分隔線，固然非屬「變換車道」，但「由同向兩車道進入
    一車道」時，如仍須跨越車道分隔線，此時自然同時該當「
    變換車道」之要件，自應同時遵守「由同向兩車道進入一車
    道」及「變換車道」之相關規定，上開兩者並非相互排斥或
    衝突之規定。又按道路交通標誌標線號誌設置規則第189
　　條之1 規定可知，穿越虛線之設置，係將高速公路及快速公
    路中，從其他車道匯入主線車道之車輛，抑或從主線車道匯
    出之車輛，與原本行駛在主線車道之車輛予以分隔，俾維護
    車流交匯之行車安全，因此當有出現穿越虛線之劃設時，必
    然伴隨2 個以上車道出現之情況。復經檢視採證影片可見，
    畫面時間16:40:08-原告車輛3117-TE號車向右跨越穿越虛線
    時，未全程使用方向燈…影片結束。依前揭說明，足證原告
    車輛於變換車道時未全程使用方向燈，違規事實明確。是原
    告於前揭時間、地點確有「行駛高速公路未依規定變換車道
    」之違規事實，被告據以裁處，洵無不合等語，資為抗辯。
    並聲明：原告之訴駁回。
五、本院之判斷：
  ㈠按「汽車行駛於高速公路、快速公路或設站管制之道路，不
    遵使用限制、禁止、行車管制及管理事項之管制規則而有下
    列行為者，處汽車駕駛人3,000 元以上6,000 元以下罰鍰：
    4 、未依規定變換車道。」、「汽車駕駛人有下列各款所列
    條款之一者，除依原條款處罰鍰外，並予記點：1 、有第33
    條第1 項…情形之一者，各記違規點數1 點。」處罰條例第3
    3條第1 項第4 款、第63條第1 項第1 款定有明文。次按
　　「汽車在行駛途中，變換車道或超越前車時，應依標誌、標
    線、號誌指示，並不得有下列情形：...二、未依規定使用
    方向燈。...」，管制規則第11條亦定有明文。
　㈡次按「穿越虛線，係供車輛匯入匯出時，做為劃分主線車道
    與其他車道之用，其他車道車輛應讓主線車道車輛先行。」
    ，道路交通標線標誌號誌設置規則第189-1條定有明文，其
    圖例如下：
　　
　㈢經查，原告有事實概要欄所載之交通違規行為一節，有被告
    提出之內政部警政署國道公路警察局第五公路警察大隊110
　　年8 月27日國道警五交字第1105703100號函、110 年6 月1 
    日國道警五交字第1105701505號函及採證光碟等附卷可稽，
    並經本院當庭勘驗採證光碟，勘驗結果為「畫面時間16:40:
    08-原告車輛3117-TE號車向右跨越穿越虛線時，未全程使用
    方向燈…影片結束。」等情，有本院111 年3 月1 日勘驗筆
    錄在卷可查。故原告之違規事實，洵堪認定。
  ㈣原告雖主張其皆沿道路邊緣內緣行駛，非屬一般變換車道行
    為，且其匯出進入增設車道之駕駛行為，並不會影響後方用
    路人之判斷或危害後方車輛行車安全，自無裁罰必要性云云
    。惟查，依前揭道路交通標誌標線號誌設置規則第189條之1
    第1項之規定，穿越虛線，係供車輛匯入匯出時，做為劃分
    主線車道與其他車道之用，其他車道車輛應讓主線車道車輛
    先行。可見穿越虛線之設置，係將高速公路及快速公路中，
    從其他車道匯入主線車道之車輛，抑或從主線車道匯出之車
    輛，與原本行駛在主線車道之車輛予以分隔，俾維護車流交
    匯之行車安全，因此當有出現穿越虛線之劃設時，必然伴隨
    2個以上車道出現之情況。本件原告於110年2月13日16時40
    分，駕駛系爭車輛行至系爭違規地點時，既係由原本行駛之
    主要車道往右跨越「穿越虛線」駛入往中正一路方向之國道
    1號匝道，自屬變換車道之駕駛行為無訛，依法自應使用方
    向燈。原告雖主張其並未變更行車方向，一直沿車道最外側
    行駛云云。惟查，方向燈之使用，以駕駛人是否有轉彎或變
    換車道為據，前開交通法令定有明文。原告雖未變更行向，
    但已變換車道已如前述，自有使用方向燈之義務。原告另主
    張其未使用方向燈亦未影響行車安全云云。惟查，依系爭採
    證光碟之截圖顯示（卷第19頁），現場之穿越虛線與車道設
    置情形，符合前開圖例所示，足認現場之穿越虛線係供主線
    道車輛匯出進入減速車道之區隔使用，故穿越虛線之設置，
    至少牽涉二線道，從而原告車輛究否沿原車道前進或跨越穿
    越虛線變換至增設之減速車道下匝道，為供原告原車道或其
    他相鄰車道之後車駕駛人判斷原告車輛行駛動線，以防碰撞
    ，原告自有使用方向燈警示之義務，以維行車安全。原告前
    開主張係個人對於駕駛人何時應使用方向燈之主觀看法，與
    前述法令規定不合，自無理由，不足採信。
　㈤綜上所述，原告於上述時、地確有「行駛高速公路未依規定
    變換車道（變換車道未依規定全程使用方向燈）」之違規行
    為，被告依處罰條例第33條第1 項第4 款、第63條第1 項第
    1 款規定，以原處分裁處原告「罰鍰3,000 元，並記違規點
    數1 點（罰鍰已繳納）」，於法有據。原告訴請撤銷，為無
    理由，應予駁回。
六、本件判決基礎已臻明確，兩造其餘攻防方法及訴訟資料經本
    院斟酌後，核與判決結果不生影響，不另一一論述，併此敘
    明。 
七、本件第一審裁判費為300 元，應由原告負擔，爰確定第一審
    訴訟費用額如主文第2 項所示。
據上論結，本件原告之訴為無理由，依行政訴訟法第237 條之7 
、第237 條之8 第1 項、第237 條之9 第1 項、第236 條、第98
條第1 項本文，判決如主文。
中　　華　　民　　國　　111 　年　　3 　　月　　31　　日
                  行政訴訟庭  法  官  吳文婷
上為正本係照原本作成。
如不服本判決，應於判決送達後20日內，向本院提出上訴狀並表
明上訴理由（原判決所違背之法令及其具體內容或依訴訟資料可
認為原判決有違背法令之具體事實），其未載明上訴理由者，應
於提出上訴後20日內向本院補提理由書（上訴狀及上訴理由書均
須按他造人數附繕本，如未按期補提上訴理由書，則逕予駁回上
訴），並應繳納上訴裁判費新臺幣750 元。
中　　華　　民　　國　　111 　年　　3 　　月　　31　　日
                              書記官  洪嘉慧